臺灣高等法院臺南分院刑事判決　　　　　　九十一年度上訴字第八二五號　　　Ｇ
　　　上　訴　人　臺灣嘉義地方法院檢察署檢察官
　　　上　訴　人
　　　即　被　告　甲　○　○
　　　選任辯護人　蔡　碧　仲　律師
右上訴人因被告家暴妨害自由等案件，不服臺灣嘉義地方法院九十年度訴字第三五０
號中華民國九十一年四月十日第一審判決（起訴案號：臺灣嘉義地方法院檢察署九十
年度偵字第三二一六號），提起上訴，本院判決如左：
      主      文
上訴駁回。
      事      實
一、甲○○與乙○○係夫妻，為家庭暴力防治法第三條第一款所稱之家庭成員，甲○
    ○於民國九十年四月三日上午八時許，在嘉義縣梅山鄉圳南村四鄰大樹腳九號住
    處二樓房間內，因其妻乙○○認甲○○前一天共同出遊態度不好，要求甲○○道
    歉被拒，至發生爭執，甲○○竟強拉乙○○之雙臂，往床上摔，並將之壓在地上
    ，致使乙○○受有左上臂擦傷二公分、瘀血一乘一公分，右前臂瘀血一乘一公分
    ，右足踝血腫八乘八公分、雙腳多處瘀血、右足踝環狀瘀血等傷害。
二、案經乙○○訴由臺灣嘉義地方法院檢察署檢察官偵查起訴。
      理      由
一、訊據上訴人即被告甲○○矢口否認有傷害之犯行，辯稱：告訴人乙○○患有甲狀
    腺機能亢進症，情緒失控，伊才將告訴人抱往床上按撫，其足踝之傷痕是衝出門
    時，不慎踢到木製椅子跌倒受傷的，而手部的傷痕則係告訴人在當天下午二、三
    點時，在嘉義縣梅山鄉的街上吵鬧，到處攔車，伊母親陳張別、姨媽張秀如怕告
    訴人被車撞擊受傷，故拉住告訴人的雙臂，所造成之傷害，伊並未傷害告訴人等
    語。
二、經查被告確於上開時地，以手抓住告訴人乙○○之雙臂，往床上摔，並將之壓在
    地上，使告訴人受如事實欄所示之傷害等情，業據告訴人指訴綦詳，並有傷害診
    斷證明書一張、照片七張附卷可證（附於他字卷第五頁、第十六頁至第十八頁）
    ，被告雖以前詞置辯，惟查：
    （一）本件告訴人於九十年四月三日下午一時許在路邊哭泣時，被告之母親陳張
          別、姨媽張秀如曾拉住告訴人手臂以防意外之事實，固經證人陳張別、張
          秀如在偵訊時供證屬實（偵查卷第十五頁）。而證人王寶惟、陳月琴於原
          審雖亦證稱：其等係十一點多到達被告住處，告訴人有踢到板凳，沒有摔
          倒，沒有看到被告打告訴人等語。另證人楊江淑麗則證稱當天伊看到告訴
          人跑出去，另一個女人去拉她，伊有看到一個女人一直勸她，沒有看到他
          們吵架，只看到她拉她，結果那個告訴人就蹲下去等語（詳原審卷第三十
          一頁至第四十六頁），然證人陳張別、張秀如、王寶惟、陳月琴、楊江淑
          麗等人到達被告住處時，已為當日上午十一時許或下午，其等均未於當日
          上午八時許，目睹被告與告訴人發生爭執之經過，尚難以其等之證詞而有
          利於被告之認定。
    （二）被告雖辯稱：告訴人係自己踢到板凳而腳部受傷，手臂之傷係證人陳張別
          、張秀如拉告訴人回去時造成的，且告訴人所訴：伊以手抓住告訴人之雙
          臂，往床上摔，並將之壓在地上，惟其身體前方、背部及膝蓋均未受傷，
          顯見所訴不實云云，然告訴人於九十年四月三日就診時，受有右上臂擦傷
          二公分、瘀血一乘一公分、右前臂瘀血一乘一公分，右足踝血腫八乘八公
          分等傷害，而依告訴人受傷照片觀之，告訴人之雙腳小腿處及右足踝處均
          有明顯之環狀瘀痕，此有前開診斷證明書及照片七張附卷可參。是依告訴
          人受傷情形以觀，告訴人小腿及足踝處所之傷害，顯非由證人陳張別、張
          秀如為拉回告訴人所致；再告訴人之右足踝處除明顯之血腫外，另在小腿
          處有多處瘀血、足踝處亦呈大片面積之環狀瘀血，亦顯非單純撞到板凳所
          致（因撞到板凳應係「點」狀受傷，不可能造成環狀瘀血），縱告訴人所
          訴，稍有誇大其詞，惟確有前述被毆受傷，應無置疑，是被告上開所辯，
          核與常情不符，要無可採。至證人陳秀芬雖證稱：被告與告訴人在房間吵
          架，伊沒有看到被告打告訴人，被告將告訴人抱到床上後，告訴人就用手
          捏她的手臂等語（詳原審卷三十九頁），惟據告訴人稱：陳秀芬當時尚未
          起床，所言不實，況陳秀芬為被告之妹，難免為偏頗迴護被告之證述，其
          之證詞尚難採信。
    （三）被告雖又辯稱：告訴人患有甲狀腺機能亢進症，情緒失控一節，經查告訴
          人於八十二年八月十一日起雖因甲狀腺機能亢進症狀而就診，惟經藥物治
          療已穩定，於九十年五月十六日檢查甲狀腺機能均正常，至九十年十一月
          二十八日回診時，病情狀況穩定等情，有財團法人長庚紀念醫院九十年九
          月五日（九０）長庚院法字第０七六０號函及九十年十二月二十日（九０
          ）長庚院法字第一一六七號函及所附病歷資料在卷可稽（附於原審卷第六
          十二頁、第六十八頁、第八十七頁背面），此部分之辯解，亦不足採。
    （四）按被告與告訴人於九十年四月三日上午八時許曾發生爭執，業據被告於偵
          查中供稱在卷（詳他卷第十三頁背面），依常情告訴人因與被告發生爭吵
          ，雙方情緒均較激動，被告豈能將告訴人抱往床上安撫而未予傷害？再依
          被告於原審審理中所供稱：「問：你把告訴人帶到床上時他有無反抗？答
          ：他那時候情緒已經失控了，我們那天是因為前一天我帶他去玩，但玩得
          不盡興，但回到家就沒有事了，我早上準備早餐給她吃，她還要求我道歉
          。、「問：你帶告訴人到床上做什麼？答：我沒有帶他去，他在二樓踹玻
          璃門，他情緒有點失控，所以我才抱她到床上。」、「問：你抱告訴人到
          床上他是否有掙扎？答：有，但我是要安撫她。」、「問：告訴人掙扎你
          如何安撫他？答：他在那邊發洩情緒，我就沒有理他，他要求報警，我就
          報警了。」、「問：你抱告訴人到床上是什麼時候的事？告訴人多久離開
          房間？答：我抱她到床上是早上八、九點左右的事，她約十、十一點離開
          房間，我九點左右離開，我鄰居幫我打電話叫我父母回來。」、「問：告
          訴人離開房間之前你是否有與他在房間？答：我抱他上床後我就離開房間
          了。」等語觀之（詳原審卷第一一一頁、第一一二頁），被告既辯稱伊係
          為保護告訴人始將告訴人帶往床上，卻又不顧告訴人之安危即放任告訴人
          在房間內自處，已違常理。再衡諸常情，被告倘為保護告訴人而將其帶往
          床上安撫，當不致令告訴人遭受手、腳、足踝等處受有多處血腫、瘀血等
          傷害，益證告訴人指訴為實，被告辯稱伊係將告訴人帶往床上安撫，並無
          傷害云云，顯不足採。
    （五）被告於本院審理時，具狀請求再傳訊證人陳張別、張秀如、王寶惟、陳月
          琴、陳秀芬、沈國槐、張錫銘等人，惟上開證人均於原審詳予訊問，而請
          求訊問之待證事實均與原審所訊問相同，本院認事證已臻明確，並無再予
          訊問之必要。另請求再傳訊警員沈國槐、張錫銘擬證明當日伊等到場時，
          告訴人是否告知其身上受傷，如何受傷，有無見告訴人受傷，惟據被告之
          姨媽張秀如於偵查中供稱：伊不知告訴人腳傷何來，伊到時已見告訴人跛
          腳了，其母陳張別亦稱：告訴人手的傷痕是我拉的，腳傷如何來的伊不清
          楚（詳偵查卷第十五頁、第十六頁），顯見告訴人於當日中午，手、腳確
          有受傷，故請求再訊問警員沈國槐、張錫銘，核無必要，並予敘明。
    （六）綜上所述，被告所辯均不足採，本件事證明確，被告傷害之犯行，應堪認
          定。查被告傷害人之身體，核其所為係犯刑法第二百七十七條第一項之傷
          害罪。
三、公訴意旨另以：被告九十年四月三上午八時至十二時止，在嘉義縣梅山鄉圳南村
    四鄰大樹腳九號住處二樓房間內，與告訴人發生爭吵毆打告訴人後並限制告訴人
    之行動，阻其外出，因認被告涉有刑法第三百零二條第一項之妨害自由罪嫌云云
    。
    （一）按犯罪事實應依證據認定之，無證據不得推定其犯罪事實；又不能證明被
          告犯罪者，應諭知無罪之判決，刑事訴訟法第一百五十四條、第三百零一
          條第一項分別定有明文。次按告訴人之告訴，係以使被告受刑事訴追為目
          的，是其陳述是否與事實相符，仍應調查其他證據以資審認，而所謂證據
          ，須適於為被告犯罪事實之證明者，始得採為斷罪資料，如未能發現相當
          證據，或證據不足以證明，自不能以推測或擬制之方法，以為裁判基礎，
          此亦有最高法院五十二年台上字第一三００號、二九年上字第三一０五號
          判例可資參照。
    （二）本件公訴人認被告涉有上開犯行，無非以告訴人之指訴為其論據，訊據被
          告則堅決否認有何妨害自由犯行，辯稱：伊未限制告訴人之自由，房間門
          是喇叭鎖，只能自裡面鎖起來，不能由外面鎖，伊未妨害告訴人之自由等
          語。經查：
          （I）告訴人於偵查中雖指稱被告將房門關起來，有上鎖時間應該有一、
                二小時，當中伊有去洗手間，被告守在洗水間的門，上完後又將伊
                押回房間，不讓伊下樓，也不讓伊叫警察來，擋著不讓伊下樓梯，
                總共控制約四小時，直到十二時警察來才住手等語（詳他字卷第三
                頁至第四頁）。惟證人王寶惟於當日上午十一、二點到達被告住處
                時，門並未關起來，被告與告訴人是站著講話，相隔二公尺左右乙
                情，業經證人王寶惟證述在卷；核與證人陳月琴證稱伊於當日上午
                十一時許到達被告住處時，被告與告訴人已經在吵架了，他們是站
                著吵架，當時門沒有鎖等語相符（詳原審卷第三十五頁、第三十六
                頁）；參以處理被告與告訴人糾紛之證人即嘉義縣警察局竹崎分局
                梅山分駐所警員沈國槐、張錫銘於偵查中證述其等到達時，告訴人
                在客廳等語（見偵查卷第十九頁背面），則告訴人指稱被告限制伊
                之自由到十二時云云，尚無所據。
          （II）嗣經原審詢以被告如何限制告訴人之自由，告訴人僅稱「他一直守
                在房間的門口，從八點開始（我們也是八點多開始吵架），守到十
                一點多。那段時間，我要出房門被告不讓我出去。他說如果我出去
                ，等一下有什麼傷都怪到我頭上」，並未具體指明被告如何剝奪其
                之行動自由，則被告究有無將房門上鎖？在告訴人下樓後是否又強
                押告訴人上樓？如何強押告訴人上樓？等情，告訴人指訴既前後不
                一，且不明確，尚難僅以告訴人之指訴，即認被告有何妨害自由之
                行為。此外，復查無其他積極證據，足認被告確有公訴人所指犯行
                ，既不能證明被告犯罪，此部分依法應諭知無罪之判決。
四、原審審理結果，認被告傷害部分罪證明確，適用刑法第二百七十七條第一項、第
    四十一條第一項前段，罰金罰鍰提高標準條例第一條前段、第二條，並審酌被告
    之犯罪動機、目的、手段，及犯後否認犯行，顯無悔改之意等一切情狀，量處有
    期徒刑肆月，並諭知易科罰金以參佰元折算壹日。對妨害自由部分，因不能證明
    被告犯罪，而諭知無罪之判決。認事用法俱無不合，量刑亦稱妥適，被告上訴意
    旨否認犯罪，檢察官上訴意旨，認傷害部分量刑太輕，妨害自由部分應諭知有罪
    ，分別指摘原判決不當，並無可取，為無理由，均應予駁回。
據上論斷，應依刑事訴訟法第三百六十八條，判決如主文。
本案經檢察官劉得鉦到庭執行職務
中    華    民  國      九十一      年      八      月      十五      日
                                  臺灣高等法院臺南分院刑事第六庭
                                      審判長法官  楊    明    章
                                            法官  高    明    發
                                            法官  戴    勝    利
右正本證明與原本無異。
妨害自由部分檢察官不服本判決，應於判決送達後十日內向本院提出上訴書。
傷害部分不得上訴。
                                      法院書記官  吳    銘    添
中    華    民    國      九十一      年      八      月      十九      日
附錄：本判決論罪科刑法條：
刑法第二百七十七條第一項：傷害人之身體或健康者，處三年以下有期徒刑、拘役或
                          一千元以下罰金。
